【裁判字號】    89,上,461
【裁判日期】    891120
【裁判案由】    損害賠償
【裁判全文】
臺灣高等法院民事判決                              八十九年度上字第四六一號
      上  訴  人  乙○○
      被 上 訴人  甲○○
右當事人間損害賠償事件，上訴人對於中華民國八十九年三月六日台灣新竹地方法院
八十八年度訴字第四八五號第一審判決提起上訴，本院判決如左：
    主    文
上訴駁回。
第二審訴訟費用由上訴人負擔。
    事    實
甲、上訴人方面：
一、聲明：
  (一)原判決命上訴人給付被上訴人新台幣（下同）二百萬元及其法定利息與假執行之
    宣告廢棄。
  (二)被上訴人在第一審之訴及其假執行之聲請駁回。
  (三)第一、二審訴訟費用由被上訴人負擔。
二、陳述：除與原判決記載相同者予以引用外，補稱：被上訴人於八十五年間委託上
    訴人代其處理與訴外人王金笙欠款二百六十餘萬元，並約定以取得款之二分之一
    為上訴人代為討債之酬勞，上訴人於向王金笙取得二百萬元支票後，被上訴人繼
    續委託上訴人處理其餘六百餘萬元之債務，倘上訴人侵占被上訴人前開二百萬元
    ，被上訴人即無可能再委託上訴人處理其餘六百餘萬元之債務、足見兩造間確有
    約定報酬金情事，況上訴人已匯款一百萬元予被上訴人。
三、證據：援用原審所提證據。
乙、被上訴人方面：
一、聲明：
  (一)上訴駁回。
  (二)第二審訴訟費用由上訴人負擔。
二、陳述：除與原判決記載相同者予以引用外，補稱：被上訴人於委託上訴人向王金
    笙收取債款前，即以一部裕隆ＭＡＲＣＨ汽車及一支滿天星手錶作為酬勞，自無
    再約定收取債款二分之一作為酬勞之必要，上訴人於事後所匯款項一百萬元為清
    償另一筆債務之用，非屬本件上訴人所收取之二百萬元，且訴外人王金笙償還債
    款係交予上訴人二張一百萬元支票，倘兩造係約定以收取債款二分之一為酬金，
    則上訴人於取得支票當日即可交付一張一百萬元支票予被上訴人，而非將二張支
    票存入自己之郵局帳戶花用。
三、證據：援用原審所提證據。
丙、本院依職權向台灣新竹地方法院檢察署調八十七年度偵字第一三一八號偵查案卷
    （含本院八十八年度上易字第三九二八號刑事卷、台灣新竹地方法院八十七年度
    易字第八三八號刑事案卷）。
     理    由
一、本件被上訴人起訴主張：被上訴人於八十五年間委託上訴人代為處理訴外人王金
    笙積欠被上訴人八百六十餘萬元之債務問題，詎訴外人王金笙交予上訴人用作清
    償之世華銀行支票二紙（票號分別為0000000號、0000000號，面
    額各為一百萬元），竟遭上訴人擅自存入自己與其配偶馮淑瑩之帳戶內，進而提
    領花用，又王金笙另交付抵債、價值一百萬元之車號ＬＯ－五二五五、白色ＢＭ
    Ｗ自用小客車，亦遭上訴人擅自過戶至訴外人馮淑瑩名下，上訴人又於八十六年
    間向被上訴人借款一百萬元。嗣後上訴人雖有匯款一百萬元予被上訴人，然係為
    清償前開一百萬元借款，與系爭票款無涉。為此依侵權行為之法律關係請求上訴
    人賠償三百萬元，並自八十六年一月一日起至清償日止加計法定遲延利息。（原
    審判命上訴人給付被上訴人二百萬元，及自民國八十六年一月一日起至清償日止
    ，按年息百分之五計算之利息，而駁回被上訴人其餘請求即ＢＭＷ自用小客車作
    價一百萬元部分，被上訴人對於其敗訴部分並未上訴而告確定）。
二、上訴人則以：上訴人向訴外人王金笙收取債款前，即與被上訴人約定，以上訴人
    向王金笙收得款項之二分之一，作為被上訴人給予上訴人之報酬。上訴人尋得訴
    外人王金笙取得系爭二百萬元支票，並由王金笙立具債務承擔保證書一紙，上訴
    人雖將系爭二百萬元支票存入自己與配偶馮淑瑩之帳戶內，然嗣亦將其中一百萬
    元匯給被上訴人，另一百萬元留下作為被上訴人給予上訴人之報酬，上訴人並無
    侵佔被上訴人之款項等語，資為抗辯。
三、被上訴人主張其於八十五年間，委託上訴人處理訴外人王金笙積欠其八百六十七
    萬元之債務，訴外人王金笙於八十五年十二月二十八日立具債務承擔保證書，承
    諾以其所有犁頭山段犁頭山小段一五○地號地上建物一、二樓樓房乙棟計價六百
    萬元，另提供車號ＬＯ－五二五五ＢＭＷ汽車乙部計價一百萬元，及簽發二張世
    華銀行支票（票號分別為0000000號、0000000號）各一百萬元，
    交付上訴人轉交被上訴人以為清償等情，業據提出上訴人不爭執之債務承擔保證
    書影本一份為證。上訴人對於收到訴外人王金笙交付之上開二張支票後，並未交
    付被上訴人，而是存入其自己與配偶馮淑瑩銀行、郵局帳戶內乙事，並不爭執，
    惟否認有何侵占行為，辯稱：伊將其中一百萬元匯給被上訴人，另一百萬元留下
    作為被上訴人給伊之報酬云云。然查：上訴人於八十七年三月三十一日臺灣新竹
    地方法院檢察署檢察官偵辦八十七年度偵字第一三一八號背信等案件時，供稱：
    二百萬元是王某（即被上訴人）給予之謝金等語（見該案卷第九頁）；嗣於八十
    七年四月二十三日檢察官訊問時，上訴人於甲○○到庭後，即改口供稱：我當時
    是有向甲○○說我經濟情況不好，先給我用好不好等語（見該案卷第二十三頁背
    面），足徵上訴人所供前後不一。此外，上訴人又未能舉証証明其與被上訴人間
    確有高達二百萬元報酬金之約定，是上訴人此部分主張不足採信。上訴人又主張
    其已將一百萬元返還被上訴人云云，並提出郵政國內匯款請購單一紙為證。惟被
    上訴人稱上訴人所云一百萬元，係其向訴外人蕭盛國告貸後借予上訴人，嗣上訴
    人雖有匯款一百萬元，然係清償前開一百萬元借款，與系爭票款無涉。查被上訴
    人主張其曾向訴外人蕭國盛告貸一百萬元，業經訴外人蕭國盛於本院刑事庭證述
    詳明（見本院八十八年上易字第三九二八號侵占案卷第三十四頁），又參酌上訴
    人之自白書（見台灣新竹地方法院檢察署八十七年偵字第一三一八號卷第十二頁
    以下），亦供承被上訴人曾經付其現金一百萬元，堪認上訴人所指返還一百萬元
    ，應係償此欠債，上訴人上開辯解仍不足採。又上訴人因此侵占犯行，亦經臺灣
    新竹地方法院及本院刑事庭判處有期徒刑五月確定，此經本院依職權調閱上開刑
    事案卷查有屬實，自堪信被上訴人之主張為真正。
四、按因故意或過失，不法侵害他人之權利者，負損害賠償責任，民法第一百八十四
    條第一項前段定有明文。本件上訴人既侵占被上訴人二百萬元，從而，被上訴人
    依侵權行為之法律關係，請求上訴人賠償二百萬元，及自八十六年一月一日起至
    清償日止，按年息百分之五計算之利息，即為正當，應予准許。原審就此部分為
    上訴人敗訴之判決，並依被上訴人聲請，為假執行之宣告，經核於法並無不合。
    上訴意旨指摘原判決不當，求予廢棄改判，為無理由，應予駁回其上訴。
五、據上論結，本件上訴為無理由，依民事訴訟法第四百四十九條第一項、第七十八
    條，判決如主文。
中      華      民      國    八十九    年    十一     月     二十      日
                                臺灣高等法院民事第七庭
                                    審判長法  官  張  耀  彩
                                          法  官  陳  玉  完
                                          法  官  侯  東  昇
右正本係照原本作成。
如不服本判決，應於收受送達後二十日內向本院提出上訴書狀，其未表明上訴理由者
，應於提出上訴後二十日內向本院補提理由書狀（均須按他造當事人之人數附繕本）
上訴時應提出委任律師或具有律師資格之人之委任狀；委任有律師資格者，另應附具
律師及格證書及釋明委任人與受任人有民事訴訟法第四百六十六條之一第一項但書或
第二項（詳附註）所定關係之釋明文書影本。
中      華      民      國    八十九    年    十一      月    二十一    日
                                          書記官  鄭  兆  璋
附註：
民事訴訟法第四百六十六條之一（第一項、第二項）：
對於第二審判決上訴，上訴人應委任律師為訴訟代理人。但上訴人或其法定代理人具
有律師資格者，不在此限。
上訴人之配偶、三親等內之血親、二親等內之姻親，或上訴人為法人、中央或地方機
關時，其所屬專任人員具有律師資格並經法院認為適當者，亦得為第三審訴訟代理人
。


司法院資訊處製作；財團法人民間司法改革基金會備份。
